# 陈版关于非同一控制下企业合并之免税合并VS应税合并

提问人：sunzbshiye 时间：2016-07-12 15:05:40
举例：假设被合并方一项固定资产账面价值 80 万，评估价值 100 万，合并后不久处置，处置价值 120 万。不考虑折旧。 应税合并 对于评估增值 20 万的税务处理： 借：资本公积 20 0.25 贷：应交所得税 20 0.25 疑问 1 ，以上会计分录是否正确？如果正确，就意味着被合并方要申报纳税？ 处置时的税务处理： ①被合并方按照账面价值与售价差额 40 万，申报纳税： 借：所得税费用 40 0.25 贷：
应交所得税 40 0.25 ②合并层面按照公允价值与售价差额 20 万，应当确认所得税： 借：所得税费用 20 0.25 贷：应交所得税 20 0.25 那么，合并层面，针对子公司的处置分录进行调整： 借：应交所得税 20 0.25 贷：所得税费用 20 0.25 疑问 2 ，既然被合并方已经申报 40 0.25 万的税收，合并层面调减，是否意味着要税局要退 20 0.25？
免税合并 评估增值部分税务处理： 借：资本公积 20 0.25 贷：递延所得税负债 20 0.25 处置： 被合并方： 借：所得税费用 40 0.25贷：应交所得税 40 0.25 合并层面： 借：递延所得税负债 20 0.25 所得税费用 20 0.25 贷：应交所得税 40 0.25 那么，合并层面针对被合并方处理，调整分录： 借：递延所得税负债 20 0.25 贷：所得税费用20*0.25 疑问 3 ，该笔分录，是冲所得税费用还是资本公积？

回答人：chenyiwei
首先必须明确：会计和税法上的“企业合并”概念是不同的，千万不可混淆不同领域内的概念。税法中的企业合并是指将两个或多个纳税人合并为一个纳税人，被合并方的独立纳税人资格将消除。如果是会计上的“控股合并”，被合并方仍保留法人资格的，则税法上界定为“股权收购”，因为被收购方保留独立纳税人地位，因此其各项资产、负债的计税基础等税务处理是保持不变的。 就你所说的案例，如果是控股合并，被处置的资产的计税基础是 80 ，处置收入是 120 ，被合并方适用税率 25 ％，则在处置时，被合并方就需缴纳税款 10 。会计上可以于购买日在合并报表层面确认递延所得税负债 5 （＝(100-80)*25％），在该资产处置完成时转回。

提问人：sunzbshiye 时间：2016-07-14 15:09:25
感谢陈版主的回复，让我领悟颇深！ 关于这个还有几个问题向版主请教： 1 、针对“股权收购”的所得税处理，也区分一般性税务处理和特殊性税务处理，请问免税合并和应税合并是否等同于特殊性和一般性税务处理？ 2 、对于“股权收购”，特殊性税务处理说到，“收购方取得股权的计税基础应以被收购企业账面价值为基础确定”，是否能够理解为，收购方单体长期股权投资产生税会差异，确认递延所得税，在合并层面，抵消长期股权投资，同时抵消递相应的延所得税。
谢谢！！

回答人：chenyiwei
1 、股权收购不是企业合并。 2 、合并报表层面是否抵销递延所得税要根据具体情况确定，但是如果某项暂时性差异是与投资成本有关的，一般在合并报表层面不抵销。